【裁判字號】    99,易,1936
【裁判日期】    991026
【裁判案由】    詐欺
【裁判全文】
臺灣高雄地方法院刑事判決              99年度易字第1936號
公  訴  人  臺灣高雄地方法院檢察署檢察官
被      告  乙○○
上列被告因詐欺案件，經檢察官提起公訴（99年度偵字第15134
號），本院判決如下：
    主  文
乙○○幫助意圖為自己不法之所有，以詐術使人將本人之物交付
，處有期徒刑肆月，如易科罰金，以銀元佰元即新臺幣玖佰元
折算壹日；減為有期徒刑貳月，如易科罰金，以銀元佰元即以
新臺幣玖佰元折算壹日。
    事  實
一、乙○○明知金融帳戶乃個人現金管理及流動之重要工具，一
    般國民向金融機關開立帳戶而經發給存摺、提款卡等個人帳
    戶憑證原屬易事，苟有無端收集他人存摺、提款卡者，其目
    的除供犯詐欺取財等財產犯罪時，做為取款之人頭帳戶以規
    避查緝外，幾無他用，竟仍基於幫助詐欺取財之不確定故意
    ，於民國94年8 月16日前某日，在不詳地點，將其向臺灣中
    小企業銀行善化分行申請之帳號00000000000 號帳戶之提款
    卡及密碼，以不詳代價提供某不詳姓名、性別、年籍之人使
    用，使其人得以基於意圖為自己不法所有而詐欺取財之犯意
    ，自行、或推由與之有上開共同犯意聯絡之人，於94年8 月
    16日下午1 時許，以冒稱為中央金融管制局人員而致電甲○
    ○，佯稱其所有之中國信託金融卡遭盜刷云云為詐術，致甲
    ○○因而陷於錯誤，於同日依詐欺集團指示，自其設在彰化
    銀行楊梅分行之帳號000-00-000000-0-00號帳戶轉帳新臺幣
    （下同）188,000 元（不含跨行匯款17元手續費）至乙○○
    上開帳戶而受有損害。嗣為警因甲○○查覺有異報案而查獲
    。
二、案經臺南縣政府警察局善化分局報告臺灣臺南地方法院檢察
    署檢察官呈由臺灣高等法院檢察署檢察長令轉臺灣高雄地方
    法院檢察署檢察官偵查起訴。
    理  由
壹、證據能力部分：
    按被告以外之人於審判外之陳述，雖不符刑事訴訟法第159
    條之1 至之4 之規定，然經當事人於審判程序同意作為證據
    ，法院審酌該言詞陳述或書面陳述作成時之情況，認為適當
    者，亦得為證據，刑事訴訟法第159 條之5 第1 項定有明文
    。本判決後開引用具有傳聞證據性質之證據資料，已經檢察
    官、被告於審理期日同意為證據使用，是其縱無刑事訴訟法
    第159 條之1 至第159 條之4 或其他傳聞法則例外之情形，
    亦經本院審酌該證據作成之情況，既無違法取得情事，復無
    證明力明顯過低等情形，以得供做法院判斷事實之依據為適
    當，認為均有證據能力，得為證據。
貳、實體部分：
一、訊據被告乙○○於本院審理時，對其前揭犯罪事實均自白不
    諱，並經證人即被害人甲○○於警詢中就被害情節證述綦詳
    ，復有甲○○之彰化銀行楊梅分行之帳戶存摺內頁影本、臺
    灣中小企業銀行善化分行94年8 月31日94善化字第70294002
    79號函及其附件、桃園縣政府警察局楊梅分局受理刑事案件
    報案三聯單在卷可稽，被告乙○○自白幫助詐欺，核與事實
    相符，犯行堪予認定。本件被告犯罪事證已臻明確，應依法
    論科。
二、查被告乙○○就上開向其取得提款卡及密碼之不詳姓名、性
    別、年籍之人實施之詐欺犯罪行為，並無犯意聯絡或行為分
    擔，其以存摺、提款卡及密碼提供而予詐欺犯行以助力者，
    並非刑法詐欺罪之構成要件行為，是核被告乙○○所為，係
    刑法第30條第1 項前段、第339 條第1 項詐欺取財罪之幫助
    犯，該罪法定刑關於罰金之規定，依94年2 月2 日修正公布
    ，並於被告行為後自95年7 月1 日起施行之刑法第33條第5
    款規定：「罰金：新臺幣1,000 元以上，以百元計算之。」
    較諸修正前刑法第33條第5 款為「罰金：1 元以上。」之規
    定，並未較有利於被告，依刑法第2 條第1 項前段規定，就
    法定刑關於罰金部分之適用，應依行為時之法律即修正前刑
    法第33條第5 款之規定。被告所犯為幫助犯，按刑法第30條
    第2 項減輕其刑。
三、爰審酌被告乙○○之年齡、品行、智識能力、犯罪情狀、手
    段、犯罪所生之損害，其為64年11月24日出生、受有高職畢
    業教育程度、從事水電工為業之人，有警詢年籍資料附卷可
    參，並據其在本院審理時自陳在卷，前揭犯罪時年29歲，曾
    因施用毒品經法院裁定送觀察勒戒執行完畢，有臺灣高等法
    院被告前案紀錄表及臺灣高雄地方法院檢察署刑案資料查註
    紀錄表各1 份在卷可按，素行非佳，又其不顧詐騙集團對於
    社會治安所造成嚴重危害，猶助長犯罪集團氣焰，擾亂社會
    安寧，對治安所生危害非輕，及其犯罪後態度等一切情狀，
    量處如主文所示之刑，又94年2 月2 日修正公布之刑法第41
    條，於本件被告犯罪後，業於95年7 月1 日生效施行，關於
    易科罰金之折算標準，原規定以銀元1 元以上3 元以下折算
    1 日，修正後規定則以新臺幣1 千元、2 千元、3 千元折算
    1 日，是依前開說明，並應適用被告行為時之法律即95年7
    月1 日修正生效施行前之刑法第41條第1 項前段規定，又審
    酌其年齡、職業、收入、社會地位等節，並諭知易科罰金之
    折算標準如主文所示，以資儆懲。
四、本件被告犯罪時間在96年4 月24日以前，所犯為刑法第30條
    第1 項、第339 條第1 項幫助詐欺罪，並經宣告未逾1 年6
    月之有期徒刑，與96年罪犯減刑條例第2 條第1 項第3 款所
    定宣告減刑之要件相合，爰依中華民國96年罪犯減刑條例第
    2 條第1 項第3 款之規定，減其宣告刑2 分之1 ，並仍依前
    述易刑原則，諭知易科罰金之折算標準。
五、另罰金罰鍰提高標準條例第2 條因上開修正後刑法第41條已
    就易科罰金之折算標準予以明文而無存在必要，於95年5 月
    17日經修正刪除，95年7 月1 日生效，然本件既仍適用修正
    前刑法第41 條 第1 項前段之規定定被告易科罰金之折算標
    準，自仍應適用修正前罰金罰鍰提高標準條例第2 條之規定
    提高折算之罰金數額，茲為免與刑法第41條第1 項修正施行
    後所定易科罰金折算標準改採新臺幣計算產生混淆，爰依現
    行法規所定貨幣單位折算新臺幣條例第2 條敘明其易科罰金
    應折算新臺幣之數額，附此敘明。
據上論斷，應依刑事訴訟法第299 條第1 項前段，刑法第2 條第
1 項、第30條第1 項前段、第2 項、第339 條第1 項、94年2 月
2日 修正公布前刑法第41條第1 項前段，修正前罰金罰鍰提高標
準條例第2 條，現行法規所定貨幣單位折算新臺幣條例第2 條，
中華民國96年罪犯減刑條例第2 條第1 項第3 款、第7 條，判決
如主文。
本案經檢察官吳明駿到庭執行職務
中    華    民    國    99    年    10    月    26    日
            刑事第十九庭  審判長  法  官  陳志銘
                                  法  官  吳芝瑛
                                  法  官  陳松檀
以上正本與原本相符。
如不服本判決應於收受本判決送達後10日內向本院提出上訴書狀
，其未敘述上訴理由者，並得於提起上訴後10日內向本院補提理
由書狀（均須按他造當事人之人數附繕本）「切勿逕送上級法院
」
                                  書記官  洪季杏
中    華    民    國    99    年    10    月    26    日
附錄本判決論罪之法條：
刑法第339 條第1 項
意圖為自己或他人不法之所有，以詐術使人將本人或第三人之物
交付者，處五年以下有期徒刑、拘役或科或併科一千元以下罰金
。
中華民國刑法第30條
幫助他人實行犯罪行為者，為幫助犯。雖他人不知幫助之情者，
亦同。
幫助犯之處罰，得按正犯之刑減輕之。

司法院資訊處製作；財團法人民間司法改革基金會備份。
